【裁判字號】    98,上訴,444
【裁判日期】    980618
【裁判案由】    偽造貨幣
【裁判全文】
臺灣高等法院臺南分院刑事判決         98年度上訴字第444號
上  訴  人  臺灣嘉義地方法院檢察署檢察官
上  訴  人
即  被  告  丁○○
            甲○○
被      告  丙○○
                  （現另案於台灣嘉義監獄鹿草分監執行中）
上三人共同
指定辯護人  本院公設辯護人  乙○○
上列上訴人因被告等偽造貨幣案件，不服臺灣嘉義地方法院九十
七年度訴字第八一三號中華民國九十八年二月廿五日第一審判決
（起訴案號：臺灣嘉義地方法院檢察署九十七年度偵字第五一三
三號、第五九九六號），提起上訴，本院判決如下：
    主  文
上訴駁回。
甲○○緩刑貳年，並應於本案判決確定後壹年內，向執行檢察官
指定之公益團體、地方自治團體或社區提供捌拾小時之義務勞務
，緩刑期間付保護管束。
    事  實
一、丙○○前因詐欺取財等案件，經本院於民國九十年一月卅一
    日，以八十七年度上易字第一三四八號判處有期徒刑五月，
    於九十三年六月十四日易科罰金執行完畢（另侵占罪判處罰
    金銀元四千元因執行時效完成而免執行），詎仍不知悔改，
    竟基於偽造幣券之集合犯單一犯意，自九十七年一月間某日
    起，在臺中市○○路○段71巷32弄54號6樓住處內，將購買之
    列印紙鈔紙張，使用多功能事務機，以彩色影印中央銀行發
    行之新版新臺幣（下同）一千元、五百元及一百元真鈔正反
    面，用網版印刷一千元、五百元、一百元字樣之浮水印，貼
    上防偽線後，再加以附表一所示其所有之裁切工具裁剪，將
    影印之正反二面偽鈔相互粘合，偽造一千元、五百元及一百
    元之幣券，另於偽造完成後，持偽造之一千元幣券前往桃園
    及新竹等地之傳統市場內，向真實姓名不詳之成年人攤販購
    買物品，換取真鈔而行使，共計行使五萬元，並於九十七年
    二月十四日，交付一千元及五百元偽鈔各五十張予意圖供行
    使之用，而收集偽造通用紙幣之甲○○；丁○○則於九十七
    年四、五月間某日與陳保明共同基於偽造幣券之集合犯意聯
    絡，以購買相關製造工具，參與偽造幣券，並於同年五月八
    日起承租臺中市○○路○段433號5樓居處，供丙○○於九十
    七年六、七月間將部分製造偽鈔之工具擺放於該處，續以前
    揭方式，偽造一千元及一百元幣券，再與丁○○共同前往桃
    園及新竹等處傳統市場，持以一千元偽鈔向真實姓名不詳之
    成年人換取真鈔而行使，共計行使十五萬元，另於九十七年
    四月下旬某日及同年五月九日，由丁○○依丙○○指示，各
    交付甲○○偽造之一百元幣券一百張。嗣經警於九十七年七
    月十六日十一時卅分許，持搜索票在前揭二址執行搜索而查
    獲，並分別扣得如附表一所示之偽造鈔票成品、半成品及製
    造之工具等物，而悉上情。
二、甲○○知悉丙○○等偽造幣券等情，基於意圖供行使之用而
    收集偽造通用紙幣之集合犯意，以電話聯絡丙○○經交涉後
    ，(一)於九十七年二月十四日，在嘉義市○○路上之某遊覽車
    公司，取得丙○○所交付一千元及五百元之偽鈔各五十張；
    (二)於同年四月下旬某日，在嘉義市某貨運行，由丁○○依丙○○指示交付一百元偽鈔一百張，後因該等偽鈔品質欠佳而
    退回丙○○；(三)再於同年五月九日廿時許，在嘉義市○○路
    「三皇三家」簡餐店，由丁○○依丙○○指示交付一百元偽
    鈔一百張而收集之，嗣經警於九十七年七月十六日十一時卅
    五分許持搜索票在嘉義市○○○街32號甲○○住處執行搜索
    查獲，並悉前情。
三、案經嘉義市政府警察局移送暨臺灣嘉義地方法院檢察署檢察
    官主動簽分偵查後起訴。
    理  由
壹、程序事項：按被告以外之人於審判外之陳述，雖不符前四條
    （即刑事訴訟法第一百五十九條之一至之四）之規定，而經
    當事人於審判程序同意作為證據，法院審酌該言詞陳述或書
    面陳述作成時之情況，認為適當者，亦得為證據。當事人、
    代理人或辯護人於法院調查證據時，知有第一百五十九條第
    一項不得為證據之情形，而未於言詞辯論終結前聲明異議者
    ，視為有前項之同意，刑事訴訟法第一百五十九條之五定有
    明文。本件公訴檢察官、辯護人、被告丙○○、丁○○、甲○○對於本院下引之證據資料等證據能力，於本院行準備程
    序及審理時均表示同意作為本案之證據（本院卷第七六頁、
    第九七頁），且迄於言詞辯論終結前亦未聲明異議。本院審
    酌上揭證人證述及書證作成之情況，核無違法取證或其他瑕
    疵，認為以之作為證據為適當，自得作為證據，先此敘明。
貳、實體事項：
一、上揭犯罪事實，業據被告丙○○、上訴人即被告丁○○、甲○○於原審及本院行準備程序及審理時均坦承不諱（原審卷
    第四八至五０、九四至九九、一四九至一五０頁；本院卷第
    七七頁、第九七頁），互核被告丙○○、丁○○、甲○○所
    供述情節均相符合（警卷第十二至廿一頁；偵查卷第十二至
    十八頁），又扣案之一千元鈔票，經取樣二張（號碼分別為
    ：FR529053WC、BT725927UC）送中央銀行中央印製廠鑑定，
    認「該等新版偽鈔均以彩色噴墨方式仿印，無凹版印紋凸起
    效果，無隱藏字，紙張非鈔券紙，水印以灰色墨在紙張背面
    仿製，以黏貼金屬箔膜（箔膜上以壓凸方式壓出『菊花』及
    『1000』字樣，另以黑色墨印『1000』仿箔膜上之凹版文字
    ）仿條狀光影變化箔膜，以噴墨方式仿鈔券正面左下角、背
    面左上角之變色油墨面額數字及鈔券背面六段裸露部分之安
    全線」等情明確，有中央印製廠九十七年八月八日中印發字
    第0970003161號函檢送之鈔券鑑定報告一份附卷可證（偵查
    卷第四九至五０頁）。至另扣案之一千元鈔票四十張（附表
    一編號1、13所示共計四十二張，經取樣二張送驗），經原
    審審理時當庭勘驗，鈔票號碼均為BT725927UC，此有勘驗筆
    錄一份在卷為佐（原審卷第九一頁），與送驗偽鈔樣本為相
    同號碼，亦均有前揭鑑定報告與真鈔不符之情形，足證扣案
    之一千元幣券均屬偽鈔，要屬無疑。此外，復有搜索票、搜
    索扣押筆錄、扣押物品目錄表、扣押物品收據、通訊監察指
    揮書、摘要譯文表等件存卷可佐（警卷第廿七至五四、六八
    至八三頁；聲搜卷第九至十八頁），並有扣案如附表一所示
    偽造之幣券成品、半成品及工具在卷足憑。足見被告等三人
    之自白與事實相符，應可採信。
二、又共同正犯之意思聯絡，不限於事前有所協議，其於行為當
    時，基於相互之認識，以共同犯罪之意思參與者，亦無礙於
    共同正犯之成立（最高法院七十三年臺上字第一八八六號著
    有判例可參）。亦即共同正犯之成立，祇須具有犯意之聯絡
    ，行為之分擔，既不問犯罪動機起於何人，亦不必每一階段
    犯行均經參與。準此，本件被告丙○○上開偽造幣券犯行持
    續中，被告丁○○始於途中加入參與偽造幣券，除知悉丙○○偽造幣券外，並於九十七年五月八日承租臺中市○○路○
    段433號5樓房屋、購買相關工具置放等情，業據被告丙○○
    、丁○○自承在卷，且有房屋租賃契約、被告丁○○（代號
    B女）使用門號0000000000號行動電話與丙○○（代號A男）
    使用之門號0000000000號行動電話通訊監察譯文摘要表及通
    訊監察指揮書各一份在卷可稽（聲搜卷第十五至十六頁、卅
    七頁、四三頁、一０七至一０八頁），顯見被告丁○○確實
    知悉丙○○偽造幣券，並以購買使用工具而參與，又與被告
    丙○○共同行使或交付所偽造之幣券，揆諸前揭說明，其等
    間有偽造幣券之犯意聯絡及行為分擔至明。
三、綜上所述，本件事證明確，被告三人犯行均堪以認定，應予
    依法論科。
、論罪科刑
一、按中央銀行依中央銀行法第十三條第一項規定發行中華民國
    貨幣；中華民國貨幣為新臺幣，又臺灣銀行發行之新臺幣，
    自中央銀行委託代理發行之日起，如有偽造行為，應依妨害
    國幣懲治條例論科，司法院大法官會議釋字第九十九號著有
    解釋可參。亦即中央銀行於五十年七月一日在臺灣復業後，
    已委託臺灣銀行發行新臺幣，依上開說明新臺幣已具國幣性
    質。另妨害國幣懲治條例第三條第一項所規定之「偽造幣券
    」，係指摹擬真正幣券以為製造，而偽造之幣券，僅須與真
    幣類同，足使一般人誤信為真正之幣券，罪即成立，原不必
    與真幣完全相同，其方法為何，則無限制，只須著手於偽造
    幣券，而有與真幣類同之物品完成即可，至其方法隨科技之
    進步而有不同，當今印表機已甚普及，如以彩色多功能機器
    影印偽造幣券，產生與真幣類同，足使一般人誤信為真正之
    幣券，犯罪亦屬成立。被告丙○○偽造之千元紙鈔，就外觀
    而言，除金屬箔膜以黏貼方式，紙質非如真鈔精緻，但均以
    彩色影印方式仿印，與真鈔相似，如將之混於真正之千元紙
    鈔中或折疊行使，客觀上自足以使社會上一般人誤認為真鈔
    ，且被告丙○○於原審審理時亦自承：九十七年一月至四月
    間，自己行使1,000元之偽鈔共計50,000元，後與丁○○共
    同行使1,000元之偽鈔共計150,000元等語明確（原審卷第一
    六七頁），益徵確足以使一般人誤認為真鈔，被告丙○○、
    丁○○並無製作「新臺幣」權限，仍以上開方式，製成「新
    臺幣」千元、五百元、一百元偽鈔成品圖供使用，是核被告
    丙○○、上訴人即被告丁○○所為，係犯妨害國幣懲治條例
    第三條第一項偽造幣券罪，其等就本件犯行（九十七年四、
    五月間某日起）有犯意聯絡及行為分擔，為共同正犯。又渠
    等偽造幣券後再以行使或交付於人，其行使、交付偽造幣券
    之低度行為，均為偽造之高度行為所吸收，不另論罪。另偽
    造幣券罪係立法者預定有數個同種類行為而反覆實行之犯罪
    ，行為人以單一之犯意、單一之行為，持續侵害一個法益，
    應論以集合犯之單純一罪，至於本件雖扣獲偽造幣券半成品
    （附表一編號2、14所示），縱令在未完成偽幣外觀前，其
    各個舉動已與該罪之構成要件完全相符，行為人主觀上對其
    各個舉動，不過為犯罪行為之一部分，無先後次序可分，亦
    非可獨立成罪，是偽造幣券半成品部分，為偽造幣券犯行之
    一部分，與偽造幣券既遂犯行部分為事實上之一罪關係，不
    另論以偽造幣券未遂罪（最高法院九十三年度臺上字第二四
    二六號判決意旨參照）。再者，偽造幣券後行使以詐購物品
    ，詐得找取真正之通用紙幣及物品，本質上即含有詐欺之成
    分，自為行使偽造之通用紙幣行為所吸收（而行使行為亦為
    偽造之高度行為所吸收），亦不再另論詐欺取財罪。至公訴
    意旨認被告丙○○、丁○○係犯刑法第一百九十五條第一項
    偽造貨幣罪，容有誤會，惟與本件論罪之妨害國幣懲治條例
    第三條第一項偽造幣券罪為特別法與普通法之法律競合關係
    ，應為起訴效力所及，法院自得予以審理，並告知被告，以
    維其權益（原審卷第八十頁；本院卷第七四頁、第九六頁）
    。其適用之法條，應予變更（原審漏引刑事訴訟法第三百條
    ）。
二、其次，廣義之貨幣固可包含硬幣及紙幣，惟刑法上偽造貨幣
    罪章各條所稱之貨幣，係專指國家鑄造發行之硬幣而言，又
    中央銀行所發行之新臺幣幣券，既經政府訂為法幣，具有強
    制流通之性質，自屬刑法上所稱之通用紙幣（最高法院廿八
    年上字第八九六號、六十三年臺上字第二一九四號判例、司
    法院院字第一五０二號解釋意旨參照）。至於刑法第一百九
    十六條第一項後段之意圖供行使之用而收集變造、偽造通用
    紙幣罪，所謂「收集」者，係指收買、受贈、互換等一切收
    取行為，即移轉自己實力支配下之持有行為，均包括在內，
    且在收取以前，主觀上即有行使之犯罪意思者而言，而「收
    集」屬脫離於人，移轉於己，與「交付」屬脫離於己，移轉
    與人之行為互異（最高法院九十六年度臺上字第四九三八號
    、第二六四號判決意旨可資參照），是核上訴人即被告甲○○所為，則係犯刑法第一百九十六條第一項後段之收集偽造
    通用紙幣罪，又收集行為之犯罪構成要件亦係立法者預定有
    數個同種類行為而反覆實行之犯罪，即有反覆為同一行為之
    意，為集合犯，應論以包括之一罪，是其先後三次收集犯行
    ，仍應論以一罪。
三、原審因而依妨害國幣懲治條例第三條第一項、刑法第十一條
    、第廿八條、第一百九十六條第一項後段、第四十七條第一
    項之規定，並審酌被告丙○○、丁○○偽造幣券進而行使，
    圖謀不勞而獲，擾亂社會金融秩序，危及經濟市場正常運作
    ，又被告丙○○偽造行使之幣券金額已高達廿萬元，情節非
    輕，被告甲○○收集偽造通用紙幣，尚未行使而流通，兼衡
    被告三人於法院審理時均坦承犯行，被告丙○○居於偽造幣
    券之主導地位、被告丁○○承繼參與，與被告丙○○行使之
    偽造幣券金額為十五萬元、渠等之素行（見卷附臺灣高等法
    院被告前案紀錄表），被告丙○○自承高工肄業、已離婚、
    待業中；被告丁○○陳稱高中肄業、與母親、姪子同住，在
    飲料店打工；被告甲○○則稱國中畢業、與祖母、母親、妻
    子同住，從事粗工工作等一切情狀，分別量處被告丙○○有
    期徒刑六年四月、被告丁○○有期徒刑二年十月、被告甲○○有期徒刑一年十月。並敘明被告丙○○前因詐欺取財等案
    件，經本院判處上揭罪刑確定，於九十三年六月十四日徒刑
    易科罰金執行完畢，詳如犯罪事實欄所載，有臺灣高等法院
    被告前案紀錄表附卷可據，其於受徒刑之執行完畢，五年以
    內故意再犯本件有期徒刑以上之罪，為累犯，除法定刑為無
    期徒刑部分，依法不得加重外，餘則應依刑法第四十七條第
    一項規定，加重其刑。至被告丁○○所犯妨害國幣懲治條例
    第三條第一項偽造幣券罪，最輕本刑為有期徒刑五年以上之
    罪，然衡諸其參與本件偽造幣券犯行，並非自始參與，而係
    承繼加入，時間非長，著手實施偽造者為被告丙○○，即就
    行為分擔情節以觀，並未居於主導地位，又被告甲○○所犯
    雖為最輕本刑三年以上有期徒刑之罪，然依上揭認定，其收
    集偽造1,000元及500元紙鈔各五十張、100元紙鈔一百張，
    均已退回交予丙○○，後再收集100元偽鈔一百張則尚未行
    使或交付，對於金融秩序及交易信用之妨害情節非重，如對
    丁○○予以量處五年以上有期徒刑、甲○○予以量處三年以
    上有期徒刑，依其情節堪認屬情輕法重，各依刑法第五十九
    條規定，酌減其刑。且說明：(一)共同正犯因相互間利用他人
    之行為，以遂行其犯意之實現，本於責任共同原則，有關沒
    收部分，對於共犯間供犯罪所用之物，自均應為沒收之諭知
    ，又犯意圖供行使之用，而偽造幣券罪者，其偽造之幣券，
    不問屬於犯人與否，固應依妨害國幣懲治條例第六條之規定
    宣告沒收，但所謂偽造之幣券，以客觀上已達於足以使人誤
    認為真幣者為限，若尚未偽造完成而不具有幣券之外觀者，
    則不在得依上開規定諭知沒收之列，是偽造幣券之半成品，
    尚非偽造之幣券，自不在得依上開規定諭知沒收之列（最高
    法院八十八年度臺上字第七二一八號、九十四年度臺上字第
    四七一八號判決要旨參考）。另得依刑法第二百條沒收之偽
    造幣券用之器械原料，以構成同法分則第十二章所定各罪者
    為限，如依妨害國幣懲治條例論科，因妨害國幣治罪條例就
    供偽造幣券所用之器械原料等物，並無沒收之規定，則應引
    用刑法第十一條規定，依同法第卅八條第一項第二款，沒收
    該等器械原料（最高法院八十年度臺上字第一二四號判決意
    旨參照）。準此，附表一編號1、13所示之1,000元幣券成品
    ，係偽造之幣券，應依妨害國幣懲治條例第六條之規定，宣
    告沒收，而附表二所示偽造1,000元偽鈔共計二百張（核廿
    萬元），其中被告丁○○共同參與附表二之二部分（千元偽
    鈔一百五十張），均因無法證明業已滅失，亦應依妨害國幣
    懲治條例第六條之規定，宣告沒收。至扣案附表一編號2、1
    4所示之偽造千元、百元幣券半成品，尚未裁割，未偽造完
    成，外觀上並未達足以使人誤認為真鈔之程度，揆諸前開說
    明，自非屬妨害國幣懲治條例第六條所規定應予沒收之範圍
    ，惟仍係被告丙○○與丁○○共同犯妨害國幣懲治條例第三
    條第一項之偽造幣券罪所生之物，應依刑法第卅八條第一項
    第三款規定沒收之。附表一編號3至7、9、10、15至25所示
    之偽造貨幣之器械原料，亦屬被告丙○○所有，且為共同犯
    偽造幣券罪所用之物，另附表一編號8、11、12所示之物則
    為被告丙○○所有，供本件行使偽造幣券所用之物，業據其
    等陳明在卷（警卷第二至三頁、十二頁），均應依刑法第卅
    八條第一項第二款規定，諭知沒收。(二)至被告甲○○返還收
    集之偽造千元幣券五十張、五百元幣券五十張、百元幣券一
    百張予被告丙○○，業據丙○○於原審及本院審理時供稱：
    已燒毀等語明確（原審卷第一六三、一六七頁；本院卷第一
    ０三頁），另被告甲○○收集丙○○交付之偽造百元幣券一
    百張，亦據被告甲○○於原審審理時陳明：已經燒毀等語無
    誤（原審卷第一六九頁），並無積極證據證明已有行使或交
    付而流通交易市場等情，且無其他積極證據堪認被告等供詞
    為虛，應認業已滅失，此部分不予諭知沒收。另警方在臺中
    市○○路○段71巷32弄54號6樓居處扣獲之行動電話二支，與
    被告丙○○、丁○○偽造或行使偽造幣券並無關聯，而查扣
    之現金硬幣四千一百二十元，據被告丙○○辯稱：係平日儲
    蓄，並非行使偽鈔換得等語（原審卷第四九頁），並無積極
    證據堪認係因本件犯行所生之物，亦非違禁物，依有疑利於
    被告法則，爰均不為沒收之諭知。本院經核其認事用法，均
    無不當，量刑亦稱妥適。
四、上訴人即被告丁○○上訴意旨原以伊僅係幫助而已原審判決
    過重而請求改判（本院卷第十七頁），嗣於本院準備程序及
    審理時則認原審量刑適中而請求維持原判（本院卷第七五頁
    、第九七頁）；被告甲○○上訴意旨原以伊所收集之偽鈔大
    部分均交回予被告丙○○，並未將上開偽鈔交易流通，請求
    從輕量刑（本院卷第十一頁），嗣於本院準備程序審理時則
    請求諭知公益捐款並給予緩刑云云（本院卷第七五頁、第九
    七頁）。公訴人則以被告丙○○係首謀，原審僅量處有期徒
    刑六年四月，似嫌過輕；又被告丁○○之犯罪情節雖較丙○○輕微，惟並無犯罪情狀足堪憫恕之情形，原審引用刑法第
    五十九條酌減本刑之規定而量處低於法定刑之有期徒刑二年
    十月尚有未洽等語。然按量刑之輕重，係屬事實審法院得依
    職權自由裁量之事項，苟以被告之責任為基礎，復已斟酌刑
    法第五十七條各款所列情狀而為刑之量定，復未逾越法定刑
    度，不容任意指為違法（最高法院九十六年台上字第七０一
    八號判決意旨參照），準此，原審就被告丙○○部分已敘明
    審酌上開各種情狀，在法定刑範圍內，量處有期徒刑六年四
    月，依法尚無違誤；至被告丁○○、甲○○量刑依據，亦已
    詳予說明其等參與程度、時間及與被告丙○○之關係等情狀
    而認有足堪憫恕之情形，經核尚屬可採。故被告丁○○、甲○○上訴意旨認罪陳述又以判刑過重而指摘原判決不當，並
    無可取；而公訴人上訴認原審就被告丁○○、丙○○部分量
    刑過輕而指摘原判決不當，均無理由，應予駁回。
五、末按被告甲○○於本院審理期日聲明願公益捐以聲請緩刑，
    並經蒞庭檢察官同意（本院卷第一一二頁），且於九十八年
    六月十五日分別捐款予嘉義巿博愛國小學童營養午餐及財團
    法人台灣兒童暨家庭扶助基金會台南巿分會各十萬元，有收
    據二紙在卷可參（本院卷第一二二頁）。本院審酌被告前未
    曾因故意犯罪受有期徒刑以上刑之宣告，有臺灣高等法院被
    告前案紀錄表及案件異動查證作業在卷可參（本院卷第一一
    九頁），且被告之妻正值懷孕期間，被告甲○○又有正當工
    作，有診斷證明書、在職證明及戶口名簿各一份在卷可佐（
    本院卷第一一四至一一六頁）。又緩刑宣告，得斟酌情形，
    命犯罪行為人向社區提供四十小時以上二百四十小時以下之
    義務勞動，刑法第七十四條第二項第五款定有明文。本院審
    酌被告甲○○始終坦承犯行並深具悔意，惟被告上開行為嚴
    重影響金融秩序及交易信用，顯見被告對其行為之嚴重性未
    能完全明瞭清楚，自有加強其法治觀念之必要，因此被告甲○○於本案判決確定後一年內向執行檢察官指定之公益團體
    、地方自治團體或社區提供八十小時之義務勞務，對國家社
    會有所回饋，應可認為其經此科刑之教訓後，已知所警惕而
    無再犯之虞，只須為刑罰之宣告，即足以策其自新，而認以
    暫不執行為適當，爰就被告甲○○併為緩刑二年，且應於本
    案判決確定後壹年內，向執行檢察官指定之公益團體、地方
    自治團體或社區提供八十小時之義務勞務，緩刑期間內併付
    保護管束之宣告。
肆、不另為無罪之諭知部分
一、公訴意旨另以：被告甲○○收集被告丙○○交付之偽鈔後，
    持以交付予數名真實姓名、年籍不詳之成年男子向商店購買
    物品使用，認其涉犯刑法第一百九十六條第一項後段之意圖
    供行使之用而交付偽造通用紙幣罪嫌云云。
二、按犯罪事實應依證據認定之，無證據不得認定犯罪事實；不
    能證明被告犯罪者，應諭知無罪之判決，刑事訴訟法第一百
    五十四條第二項、第三百零一條第一項分別定有明文。而事
    實之認定，應憑證據，如未能發現相當證據，或證據不足以
    證明，自不能以推測或擬制之方法，為裁判基礎，且認定犯
    罪事實所憑之證據，雖不以直接證據為限，間接證據亦包括
    在內，然而無論直接證據或間接證據，其為訴訟上之證明，
    須於通常一般之人均不致有所懷疑，而得確信其為真實之程
    度者，始得據為有罪之認定，倘其證明尚未達到此一程度，
    而有合理懷疑存在，無從使事實審法院得有罪之確信時，即
    應諭知被告無罪之判決。又刑事訴訟法第一百六十一條已於
    九十一年二月八日修正公布，其第一項規定：檢察官就被告
    犯罪事實，應負舉證責任，並指出證明之方法。因此，檢察
    官對於起訴之犯罪事實，應負提出證據及說服之實質舉證責
    任。倘其所提出之證據，不足為被告有罪之積極證明，或其
    指出證明之方法，無從說服法院以形成被告有罪之心證，基
    於無罪推定之原則，自應為被告無罪判決之諭知。至告訴人
    之告訴，係以使被告受刑事訴追為目的，是其陳述是否與事
    實相符，仍應調查其他證據以資審認；被害人之陳述如無瑕
    疵，且就其他方面調查又與事實相符，固足採為科刑之基礎
    ，倘其陳述尚有瑕疵，而在未究明前，遽採為論罪科刑之根
    據，即難認為適法（最高法院分別著有四十年臺上字第八六
    號、七十六年臺上字第四九八六號、九十二年度臺上字第一
    二八號、五十二年臺上字第一三００號、六十一年臺上字第
    三０九九號判例可資參酌）。至刑法第一百九十六條第一項
    後段之「交付於人」係指明示他人為偽幣而移交他人，使其
    持有而言，必於交付時告知他人所交付為偽造之貨幣，若交
    付當時並未明白告知，係混充真幣以流通，則非本罪之交付
    ，而屬同條前段之「行使」行為，併以說明。
三、本件公訴人認被告甲○○涉犯交付偽造通用紙幣罪嫌，無非
    係以被告甲○○於偵查時供稱：有拿給朋友試試看等語（偵
    查卷第十八頁），且有監聽摘要譯文表在卷為其主要論據。
    訊據被告甲○○於原審及本院審理時堅詞否認有何交付偽鈔
    之情事，辯稱：第一次向丙○○取得之偽鈔，朋友來看覺得
    太粗糙、不好用，再跟丙○○聯絡，要其再寄品質較佳之偽
    鈔，但亦無法使用，始再跟丙○○聯絡，將第一、二次所收
    集之偽鈔均交回，由丁○○取走，另取得100元偽鈔100張，
    但因為顏色仍差強人意，將之全部燒燬等語（原審卷第九七
    頁；本院卷第一０二至一０三頁）。
四、經查：
  (一)被告甲○○上開所辯，為被告丙○○所不否認（本院卷第一
    ０三頁頁）。參以被告甲○○（代號A男）使用門號0000000
    000號行動電話與丙○○（代號B男）使用門號0000000000號
    行動電話聯絡，於九十七年二月十三日十九時五十八分五十
    一秒通話內容：「B男：明天你過去領就好了…A男：北港路
    喔…」等語，即本件犯罪事實二之(一)所示被告甲○○向被告
    丙○○取得偽造幣券部分，而於同年四月廿一日十三時十八
    分九秒、同年五月八日十四時廿八分二秒、同年五月八日廿
    一時十四分四十四秒二人之通訊監察譯文均有「很難用；帶
    100張下來互相交換」等語，有摘要譯文表一份存卷可參（
    聲  搜卷第七三、七六至七九頁），顯與公訴意旨所指甲○○意圖供行使之用交付他人情形，並未相符。另於九十七年
    二月四日前之通訊譯文內容，與本件使用自被告丙○○處收
    集之偽造幣券並無所涉。再者，被告甲○○交付行使之對象
    、使用偽鈔之數目及時間、地點，受交付者有無使用於商店
    購物等情均未據公訴人舉證以實其說，上開情節即屬未明，
    亦即並無任何證據堪為佐證被告甲○○確有意圖供行使之用
    ，將收集之偽造幣券交付他人等情。
  (二)再輔諸證人即甲○○之母蔡貴雲於偵查中結證稱：甲○○並
    未交付偽鈔或行使換錢等語（偵查卷第十頁），而被告丁○○於原審審理時亦供稱：當日甲○○有將不要之東西以袋子
    裝載，後交給丙○○等語明確（原審卷第九八頁），被告丙○○亦陳稱：甲○○退回之偽鈔，均已燒毀等語（原審卷第
    一六七頁），依此，被告甲○○就犯罪事實二之(一)、(二)所示
    之偽造幣券既均經交回予被告丙○○，尚乏積極證據可證被
    告甲○○確有將取得之偽鈔交付於人，自難以擬制推測之方
    法，認定被告甲○○有意圖供行使之用而將偽鈔交付於人之
    犯行。
  (三)此外，復查無其他積極證據足堪佐證公訴意旨所指犯行，此
    部分尚無從使獲得被告有罪之心證，依「罪疑有利被告」之
    法則，應認其犯罪嫌疑不足，惟此部分如成立犯罪，與前揭
    本院認定有罪之收集偽造通用紙幣罪，具高、低度行為之吸
    收關係，屬實質上一罪，爰不另為無罪諭知，併此敘明。
據上論結，應依刑事訴訟法第三百六十八條，刑法第七十四條第
一項第一款、第二項第五款、第九十三條第一項第二款，判決如
主文。
本案經檢察官劉得鉦到庭執行職務。
中    華    民    國    98    年    6     月    18    日
                  刑事第六庭    審判長法  官    董武全
                                      法  官    杭起鶴
                                      法  官    沈揚仁
以上正本證明與原本無異。
如不服本判決應於收受送達後10日內向本院提出上訴書狀，其未
敘述上訴理由者，並得於提起上訴後10日內向本院補提理由書（
均須按他造當事人之人數附繕本）「切勿逕送上級法院」。
                                      書記官    廖文靜
中    華    民    國    98    年    6     月    19    日
附錄：本判決論罪科刑法條
妨害國幣懲治條例第3條
意圖供行使之用，而偽造、變造幣券者，處無期徒刑或5年以上
有期徒刑，得併科5千元以下罰金。
犯前項之罪，因而擾亂金融，情節重大者，處死刑或無期徒刑。
第1項之未遂犯罰之。
刑法第196條
行使偽造、變造之通用貨幣、紙幣、銀行券，或意圖供行使之用
而收集或交付於人者，處3年以上10年以下有期徒刑，得併科5千
元以下罰金。
收受後方知為偽造、變造之通用貨幣、紙幣、銀行券而仍行使，
或意圖供行使之用而交付於人者，處5百元以下罰金。
第1項之未遂犯罰之。
【附表一】應沒收之物
┌──┬───┬────────────┬───┬───────┐
│編號│扣獲  │扣案物品                │數量  │備註          │
│    │地點  │                        │      │（沒收依據）  │
├──┼───┼────────────┼───┼───────┤
│1   │臺中市│偽造仟元紙鈔成品        │5張   │妨害國幣懲治條│
│    │黎明路│                        │      │例第6條       │
├──┤2段71 ├────────────┼───┼───────┤
│2   │巷32弄│偽造佰元紙鈔半成品      │400張 │刑法第38條第1 │
│    │54號6 │                        │      │項第3款       │
├──┤樓    ├────────────┼───┼───────┤
│3   │      │製成材料紙張            │1袋   │刑法第38條第1 │
├──┤      ├────────────┼───┤項第2款       │
│4   │      │仟元紙鈔樣版            │1張   │              │
├──┤      ├────────────┼───┤              │
│5   │      │佰元紙鈔樣版            │1張   │              │
├──┤      ├────────────┼───┤              │
│6   │      │防偽線製成材料（螢光片）│1袋   │              │
├──┤      ├────────────┼───┤              │
│7   │      │偽鈔螢光貼紙（燙金）    │7張   │              │
├──┤      ├────────────┼───┤              │
│8   │      │偽鈔使用行程記事本      │5本   │              │
├──┤      ├────────────┼───┤              │
│9   │      │放大鏡                  │1支   │              │
├──┤      ├────────────┼───┤              │
│10  │      │偽鈔切割工具            │1組   │              │
│    │      │（含裁切墊板2個、刀片2盒│      │              │
│    │      │、鐵尺1支、塑膠尺1支）  │      │              │
├──┤      ├────────────┼───┤              │
│11  │      │全國各地地圖            │13本  │              │
├──┤      ├────────────┼───┤              │
│12  │      │EPSON EP印表機使用手冊  │1本   │              │
├──┼───┼────────────┼───┼───────┤
│13  │臺中市│偽造仟元紙鈔成品        │37張  │妨害國幣懲治條│
│    │向上路│                        │      │例第6條       │
├──┤2段433├────────────┼───┼───────┤
│14  │號5樓 │偽造仟元紙鈔半成品      │176張 │刑法第38條第1 │
│    │      │                        ├───┤項第3款       │
│    │      │                        │149張 │              │
├──┤      ├────────────┼───┼───────┤
│15  │      │仟元紙鈔樣版            │1張   │刑法第38條第1 │
├──┤      ├────────────┼───┤項第2款       │
│16  │      │偽鈔印刷網版            │7個   │              │
├──┤      ├────────────┼───┤              │
│17  │      │口紅膠                  │1個   │              │
├──┤      ├────────────┼───┤              │
│18  │      │厚薄規                  │1個   │              │
├──┤      ├────────────┼───┤              │
│19  │      │偽鈔螢光貼紙（燙金）    │70張  │              │
├──┤      ├────────────┼───┤              │
│20  │      │多功能事務機            │2台   │              │
├──┤      ├────────────┼───┤              │
│21  │      │偽鈔裁切工具            │1組   │              │
│    │      │（含裁切墊板3個、美工刀3│      │              │
│    │      │支、刀片2盒、鐵尺1支、塑│      │              │
│    │      │膠尺2支、木片2個）      │      │              │
├──┤      ├────────────┼───┤              │
│22  │      │偽鈔印刷油墨            │1袋   │              │
├──┤      ├────────────┼───┤              │
│23  │      │防偽線製成材料（螢光片）│1包   │              │
├──┤      ├────────────┼───┤              │
│24  │      │偽鈔印刷工具            │1組   │              │
│    │      │（含刷子2支、網板推手2個│      │              │
│    │      │、批土刀1個）           │      │              │
├──┤      ├────────────┼───┤              │
│25  │      │偽鈔製成材料紙張        │1箱   │              │
└──┴───┴────────────┴───┴───────┘
【附表二】未扣案應沒收之偽鈔
一、丙○○行使之偽造幣券1,000元鈔票五十張。
二、丙○○、丁○○共同行使偽造幣券1,000元鈔票一百五十張
    。


司法院資訊處製作；財團法人民間司法改革基金會備份。
